臺灣高等法院高雄分院刑事判決　　　　 96年度上易字第752號
上　訴　人　臺灣高雄地方法院檢察署檢察官
上　訴　人
即　被　告　癸○○
被　　　告　黃柏寧（原名辛○○）
　　　　　　壬○○
　　　　　　甲○○
　　　　　　庚○○
上列上訴人因被告等竊盜案件，不服臺灣高雄地方法院96年度易
字第621 號中華民國96年5 月29日第一審判決（起訴案號：臺灣
高雄地方法院檢察署96年度偵字第863 號；併案案號：同署96年
度偵字第8634號），提起上訴，本院判決如下：
    主  文
原判決關於癸○○、黃柏寧（即辛○○）、壬○○、甲○○有罪
及定應執行刑部分，均撤銷。
癸○○共同犯攜帶兇器竊盜罪，處有期徒刑玖月，減為有期徒刑
肆月又拾伍日；又共同犯攜帶兇器竊盜罪，處有期徒刑玖月，減
為有期徒刑肆月又拾伍日；又共同犯攜帶兇器竊盜罪，處有期徒
刑玖月，減為有期徒刑肆月又拾伍日；又共同犯攜帶兇器竊盜罪
，處有期徒刑捌月，減為有期徒刑肆月。應執行有期徒刑壹年貳
月。
甲○○共同犯攜帶兇器竊盜罪，累犯，處有期徒刑玖月，減為有
期徒刑肆月又拾伍日；又共同犯攜帶兇器竊盜罪，累犯，處有期
徒刑玖月，減為有期徒刑肆月又拾伍日；又共同犯攜帶兇器竊盜
罪，累犯，處有期徒刑玖月，減為有期徒刑肆月又拾伍日；又共
同犯攜帶兇器竊盜罪，累犯，處有期徒刑捌月，減為有期徒刑肆
月。應執行有期徒刑壹年。
黃柏寧（即辛○○）共同犯攜帶兇器竊盜罪，累犯，處有期徒刑
柒月，減為有期徒刑參月又拾伍日；又共同犯攜帶兇器竊盜罪，
累犯，處有期徒刑柒月，減為有期徒刑參月又拾伍日；又共同犯
攜帶兇器竊盜罪，累犯，處有期徒刑柒月，減為有期徒刑參月又
拾伍日；又共同犯攜帶兇器竊盜罪，累犯，處有期徒刑柒月，減
為有期徒刑參月又拾伍日。應執行有期徒刑玖月。
壬○○共同犯攜帶兇器竊盜罪，累犯，處有期徒刑柒月，減為有
期徒刑參月又拾伍日；又共同犯攜帶兇器竊盜罪，累犯，處有期
徒刑柒月，減為有期徒刑參月又拾伍日；又共同犯攜帶兇器竊盜
罪，累犯，處有期徒刑柒月，減為有期徒刑參月又拾伍日；又共
同犯攜帶兇器竊盜罪，累犯，處有期徒刑柒月，減為有期徒刑參
月又拾伍日。應執行有期徒刑玖月。
其他上訴均駁回（即癸○○、黃柏寧、壬○○、甲○○及庚○○
無罪部分）。
    事  實
一、壬○○於民國91年間因竊盜案件，經臺灣高雄地方法院以91
    年度易字第1313號案件，判處有期徒刑3 月確定，於91年8
    月26日易科罰金執行完畢；復於92年間因竊盜案件，經同院
    以92年度易字第1547號案件，判處有期徒刑3 月確定，於92
    年9 月29日易科罰金執行完畢；辛○○（即黃柏寧）於92年
    間因竊盜案件，經臺灣高雄地方法院以92年度簡字第2554號
    案件，判處有期徒刑4 月，緩刑2 年確定，惟因於92年10月
    20日又犯竊盜案件，經同院以92年度簡字第5434號案件，判
    處有期徒刑5 月確定，而於93年8 月16日易科罰金執行完畢
    ，前之緩刑宣告亦經法院裁定撤銷，有期徒刑4 月，於93年
    10月27日易科罰金執行完畢；甲○○前於92年間因偽造文書
    案件，經臺灣高雄地方法院以92年度易字第1989號案件，判
    處有期徒刑3 月確定，於93年2 月17日易科罰金執行完畢。
二、緣癸○○與甲○○2 人，共同謀議以俗稱「借屍還魂」之方
    法銷售贓車以牟利，其方式為先以低價購得老舊之中古機車
    ，以取得相關證件，再竊取相同車型之較新年份機車，得手
    後將贓車之引擎蓋烙有具準私文書性質之引擎號碼之部分拆
    卸下，裝上先前購得之中古機車之引擎蓋（烙有引擎號碼之
    部分），再將贓車外殼烙有機車紋身號碼之部分磨去，重新
    噴漆掩飾，最後將改裝完成之贓車，懸掛合法購得機車之車
    牌號碼，並搭配中古機車之證件，售予不知情之購車者，以
    謀取不法利益。乃先由癸○○或甲○○，向不知情之己○○
    （與在機車行從事修理工作之郭俊宏均經檢察官為不起訴之
    處分）所開設之中古機車行，或其他不知情之人收購未經整
    理之舊車及取得相關車籍資料，並由癸○○尋找俗稱「車手
    」出面竊車，再交由甲○○負責套裝改造贓車後，由癸○○
    與甲○○2 人分別販賣他人牟利。癸○○遂尋得壬○○、黃
    柏寧2 人擔任「車手」出面竊車，癸○○、甲○○、壬○○
    及黃柏寧4 人，乃共同基於意圖為自己不法所有之犯意聯絡
    ，於附表所示犯罪時間、地點，由癸○○以電話聯繫黃柏寧
    告以其所需竊取之車型，再由黃柏寧約同壬○○在高雄市○○路附近集合，2 人共乘一部機車前往尋找欲偷竊機車之車
    型，選定目標後，2 人協議以輪流之方式，由其中1 人把風
    ，另1 人則持客觀上對於人之生命、身體及安全構成威脅，
    可供兇器使用之T 型板手破壞竊取機車之電源開關，以此方
    式共同竊得如附表所示之機車4 輛（失竊時間、地點，均如
    附表所示），得手後均由黃柏寧以電話通知癸○○，約定將
    竊得之贓車騎至庚○○（其雖有贓物之認識，但並無竊盜之
    犯意聯絡與行為分擔，詳後理由之論述）住處附近，再由癸○○通知甲○○出面取車，事成，由癸○○支付黃柏寧竊車
    報酬每輛新臺幣（下同）4000元，由黃柏寧與壬○○平均分
    配；黃柏寧或壬○○則將甲○○所騎乘之機車騎至庚○○住
    處停放，再搭乘計程車離去。甲○○與癸○○2 人，再基於
    偽造準私文書之犯意聯絡，先由甲○○將竊得之贓車騎至高
    雄縣大寮鄉○○村○○路3 號工廠內，將車牌及引擎外殼卸
    下，換上癸○○或其所購得之合法舊車車牌及引擎外殼，而
    偽造引擎號碼之準私文書，又若贓車面板及車台上烙有車身
    號碼（即機車紋身）部分，則用烙鐵將其燒燬，再以每部
    1700元之代價，將贓車騎至高雄市小港區○○○路204 號庚○○住處，由庚○○重新補土及烤漆，並騎回先前由黃柏寧
    或壬○○所騎乘停放於庚○○住處之機車，烤漆完成後，庚○○再通知甲○○，由癸○○或甲○○出面取回贓車及交付
    報酬，癸○○或甲○○再將烤漆後之面板與竊得之贓車重新
    組裝後販售給不知情之購車者。嗣經警方於95年12月28日15
    時許將上開5 人依法拘提到案，並在黃柏寧身上附帶搜索扣
    得易利信手機1 支（門號0000000000號、序號000000000000
    000 號）、在壬○○身上附帶搜索扣得HYUNDAI 手機1 支（
    含SIM 卡，門號0000000000號），另持臺灣高雄地方法院核
    發之搜索票（95年度聲搜字第3614號），於同日分別前往高
    雄市○○區○○街72號甲○○住處、高雄縣大寮鄉○○村○○路3 號解體工廠，及高雄市小港區○○○路204 號庚○○
    住處執行搜索，並在甲○○小港區住處查扣空氣壓縮機1 台
    、空氣式螺絲起子3 支、空氣噴槍2 支、空氣研磨器1 支等
    改裝贓車所用工具及手機2 支（門號0000000000號、000000
    0000號、序號000000000000000 號、000000000000000 號）
    ，另扣得機車照後鏡20支、機車引擎曲軸16支、3FJ-153 號
    及引擎外殼1 組、PDS-833 號及引擎外殼1 組、UHP-345345
    號引擎外殼1 個、CHF-199 號及引擎外殼1 組、機車避震器
    4 支、機車買賣合約書1 本、懸掛車牌號碼IVT- 218號及YH
    B-123 號之重型機車各乙輛；於甲○○高雄縣大寮鄉○○村
    ○○路3 號工廠扣得懸掛車牌號碼LBO-813 號之重型機車乙
    輛、殘留引擎號碼之引擎外殼2 塊及改裝贓車所用之砂輪機
    1 具；在小港區○○○路204 號庚○○住處，查扣車牌號碼
    KFT-852 號重型機車乙輛、NOKIA 手機1 支（門號00000000
    00號、序號000000000000000 號），同時在該處拘得癸○○
    ，當場附帶搜索扣得其所有之手機1 支（門號0000000000號
    ）。
三、案經高雄市政府警察局刑警大隊移請臺灣高雄地方法院檢察
    署檢察官偵查起訴及移送併案審理。
    理  由
壹、程序部分：
一、按被告以外之人於檢察事務官、司法警察官或司法警察調查
    中所為之陳述，與審判中不符時，其先前之陳述具有較可信
    之特別情況，且為證明犯罪事實存否所必要者，得為證據，
    刑事訴訟法第159 條之2 定有明文。是依本條規定，被告以
    外之人於檢察事務官、司法警察（官）調查時所為之陳述，
    屬傳聞證據，依同法第159 條第1 項規定，本無證據能力，
    必具備「可信性」及「必要性」二要件，始例外得適用上開
    第159 條之2 規定，認有證據能力，而得採為證據。此之「
    必要性」要件，必須該陳述之重要待證事實部分，與審判中
    之陳述有所不符，包括審判中改稱忘記、不知道等雖非完全
    相異，但實質內容已有不符者在內，且該審判外之陳述，必
    為證明犯罪之待證事實存在或不存在所不可或缺，二者兼備
    ，始足當之。故此所謂「為證明犯罪事實存否所必要者」，
    既必須達不可或缺之程度，自係指就具體個案案情及相關卷
    證判斷，為發現實質真實目的，認為除該項審判外之陳述外
    ，已無從再就同一供述者取得與其上開審判外陳述相同供述
    內容，倘以其他證據代替，亦無從達到同一目的之情形而言
    （最高法院95年度台上字第4414號判決意旨參照）。另「可
    信性」要件，乃指陳述係在特別可信為真實之情況下所為者
    而言，例如被告以外之人出於自然之發言，或違反自己利益
    之陳述等特別情形均屬之（最高法院95年度台上字第5740號
    判決意旨參照）。被告癸○○、黃柏寧、壬○○3 人均主張
    ：己○○警詢，係審判外陳述，無證據能力等語，經查，己○○於警詢時之陳述，與其於原審及本院審理時所證之證詞
    並無不符，依上開說明，其警詢筆錄不具「必要性」，故己○○警詢筆錄，對該被告3 人無證據能力。另被告甲○○主
    張：癸○○、黃柏寧、壬○○3 人警詢筆錄，係審判外陳述
    ，無證據能力云云，經查，共同被告癸○○、黃柏寧、壬○○3 人，於原審審理中之證述，雖與其等於警詢時之供述內
    容有不一致之情形，然參以其等於95年12月28日15時許為警
    拘提到案，即分別於當日或翌日（12月29日）製作調查筆錄
    ；嗣於同年12月29日檢察官複訊時，均表示警詢所陳係出於
    自由意志，並無遭受強暴、脅迫或其他不正方法等情事（見
    96 年 偵字第863 號卷第31-37 頁），是其等之警詢筆錄，
    具「必要性」及「可信性」，對被告甲○○有證據能力。另
    被告庚○○主張：甲○○之警詢筆錄，係審判外陳述，無證
    據能力云云，經查，共同被告甲○○，於原審審理時所為之
    證詞，雖與其於警詢時之供述內容有不一致之情形，然參以
    其亦於95年12月28日15時許為警拘提到案，即分別於當日或
    翌日（12月29日）製作調查筆錄；嗣於同年12月29日檢察官
    複訊時，均表示警詢所陳係出於自由意志，並無遭受強暴、
    脅迫或其他不正方法等情事，故其警詢筆錄亦具「必要性」
    及「可信性」，對被告庚○○有證據能力。
二、又按被告以外之人於偵查中向檢察官所為陳述，除顯有不可
    信之情況者外，得為證據，刑事訴訟法第159 條之1 第2 項
    定有明文。偵查中對被告以外之人（包括證人、鑑定人、告
    訴人、被害人及共同被告等）所為之偵查筆錄，或被告以外
    之人向檢察官所提之書面陳述，性質上均屬傳聞證據。惟現
    階段刑事訴訟法規定檢察官代表國家偵查犯罪、實施公訴，
    依法其有訊問被告、證人及鑑定人之權，證人、鑑定人且須
    具結，而實務運作時，檢察官偵查中向被告以外之人所取得
    之陳述，原則上均能遵守法律規定，不致違法取供，其可信
    度極高。再者，該「被告以外之人」，如經法院於審理中傳
    喚到庭接受檢、辯雙方之交互詰問，賦予被告有與之對質、
    詰問其現在與先前陳述瑕疵之機會，自屬已充分保障被告之
    對質詰問權，職是，除反對該項供述得具有證據能力之一方
    ，已釋明「顯有不可信之情況」之理由，或該偵查中之陳述
    除另違反應具結而未具結之規定外，應具證據能力。被告癸○○、黃柏寧、壬○○3 人均主張：己○○之偵訊筆錄，未
    具結，無證據能力等語，經查，己○○偵訊筆錄未經具結，
    故對該被告3 人無證據能力。另被告甲○○主張：癸○○、
    黃柏寧、壬○○3 人之偵訊筆錄，未具結，無證據能力云云
    ，經查，該3 人之偵訊筆錄，除癸○○於96年1 月10日之偵
    訊筆錄未經具結外，其他偵訊筆錄則均已具結，並均經於原
    審審理時為證人，而經被告甲○○對質、詰問，且被告甲○○亦未釋明該等已經具結之偵訊筆錄，有何顯不可信之情況
    ，故該3 人之偵訊筆錄，對被告甲○○有證據能力。另被告
    庚○○主張：甲○○偵訊筆錄，未經具結，無證據能力云云
    ，然查，甲○○偵訊筆錄已經具結後而為陳述，且於原審審
    理時並為證人而受被告庚○○之對質、詰問，且被告庚○○
    亦未釋明該筆錄有何顯不可信之情況，故甲○○之偵訊筆錄
    ，對被告庚○○有證據能力。
三、再按被告以外之人於審判外之言詞或書面陳述，除法律有規
    定者外，不得作為證據，刑事訴訟法第159 條第1 項定有明
    文。當事人、代理人或辯護人於法院調查證據時，知有第15
    9 條第1 項不得為證據之情形，而未於言詞辯論終結前聲明
    異議者，視為有前項之同意，同法第159 條之5 第2 項亦有
    明文規定。本案用以作為認定犯罪事實依據之其他傳聞證據
    ，被告於本院審理時均不否認得作為證據，而本院審酌上開
    言詞及書面陳述，無任何不適當作為證據之情形，依刑事訴
    訟法第159 條之5 第1 項之規定，認有證據能力。
貳、實體部分：
（壹）撤銷改判部分（即有罪部分）：
一、訊據被告癸○○坦承交代黃柏寧及壬○○依其所需之車型竊
    取機車，惟辯稱：不知2 人共偷了幾部云云；被告甲○○坦
    承用「借屍還魂」方式裝機車，惟辯稱：不知癸○○交付之
    機車為贓車云云；被告黃柏寧、壬○○均坦承依癸○○指示
    竊取機車，惟均辯稱：僅竊取附表編號1 之一輛機車云云。
    另被告癸○○於本院審理時，則坦承竊取附表編號1 、4 之
    二輛機車，惟否認竊取附表編號2 、3 之二輛機車。經查：
  (一)被告癸○○於警詢時稱：（經警方提示警卷一第147- 149頁
    之照片）95年l2月25日在竊盜集團的解體工廠（高雄縣大寮
    鄉○○村○○路3 號）外拍攝到3 部重機車分別為P3W-659
    、L9B-091 、YF3-l09 號，3 部重機車均為失竊機車，其中
    YF3-109 號是由黃柏寧及壬○○2 人共同竊取的，該部贓車
    是伊與甲○○一同送至改造工廠，已套裝改造完成為LBO-81
    3 號，另外2 部失竊贓車不知道是何人竊取的，是甲○○送
    至贓車工廠改造；機車套裝方式是先向己○○購買舊車，由
    伊或甲○○聯繫壬○○與黃柏寧（俗稱「車手」）所需之贓
    車車型，每部機車代價4000元，由需用車的人付錢，得手後
    伊以電話通知甲○○取車，多在庚○○住處附近取車，然後
    由伊或甲○○將贓車騎至高雄縣大寮鄉○○村○○路3 號工
    廠停放，黃柏寧、壬○○將伊或甲○○之機車騎至庚○○住
    處停放，甲○○負責將所交付的贓車之車牌及引擎外殼卸下
    ，換裝上先前購買合法之舊車（僅使用車牌及引擎外殼），
    贓車上之機車面板及車台上烙有車身號碼（機車紋身）部分
    拆下，以烙鐵將其燒毀，每部機車給甲○○工錢3000元，之
    後將該機車面板送至庚○○住處重新補土及烤漆，代價約
    1700至2000元，完成後賣給客戶等語（見95年12月29日警詢
    筆錄，警卷一第135-141 、145-146 頁），另其於偵查中並
    為相同內容之證述（見95年12月29日偵訊筆錄，偵863 卷第
    31-33 頁）。另被告甲○○稱：伊以「借屍還魂」套裝贓車
    約有20幾天，是先以約12000 元之價格購買舊車，再由癸○○與竊車車手黃柏寧、壬○○聯繫所需之贓車車型，每輛機
    車竊車代價4000元，得手後，癸○○會以電話通知伊取車，
    多半在庚○○住處附近交車，壬○○、黃柏寧會將伊機車騎
    至庚○○住處停放，伊取得贓車後，即騎至高雄縣大寮鄉○○路3 號，將贓車之車牌及引擎外殼卸下，換裝上先前合法
    買得舊車之車牌及引擎外殼，贓車上之機車面板及車台上烙
    有車身號碼（機車紋身）部份拆下，以烙鐵將其燒毀，再將
    機車面板送至庚○○住處噴漆，代價為每部機車1700元，伊
    和癸○○就各人所需之機車各自付款，伊的部分於完成重新
    組裝後以26000 元左右販賣給客戶；丙○○之配偶王森的車
    籍資料，關於YE5-512 號重機車於95年l2月23日l4時30分許
    ，在高雄市前金區○○○路與自強路口失竊，該機車是壬○○及黃柏寧所竊取的，伊曾自該機車置物箱內取出丙○○之
    居留證等物品丟棄；警方提示之蒐證照片（警卷一第147-
    149 頁之照片）中，伊與癸○○共乘一部贓車YF3-109 （已
    套裝改造成LBO-813 號），及自己騎乘贓車L9B-091 、P3W-
    659 號（P3W-659 已套裝改造成為YHB-123 ，L9B-091 號已
    套裝改造成IVT-218 號），警方查扣之工具為伊所有，是用
    以「借屍還魂」贓車之用等語（見95年12月29日警詢筆錄，
    警卷一第4 、21-26 頁），另其於偵查中亦為相同內容之證
    述（見95年12月29日偵訊筆錄，偵863 卷第37-38 頁）。而
    被告黃柏寧於警詢時稱：伊與癸○○認識，約95年11月底癸○○詢問伊與壬○○是否願作該集團之車手偷竊機車，伊答
    應後，即依癸○○指定車型，與壬○○約定集合地點（高雄
    市○○路附近），同乘一機車尋找指定之車型，輪流持T 型
    扳手插進機車電門後發動下手竊取及把風，地點多在高雄市
    左營區○○路附近或高雄縣鳳山市等地，時間約有1 個月，
    所竊機車約7 、8 輛，得手後，伊通知癸○○，大都約定在
    庚○○住家附近，交給癸○○或甲○○，每部機車竊車代價
    4000元，由伊與壬○○各得2000元，均由癸○○支付，交車
    後伊再將甲○○或癸○○之機車停放在庚○○住處後即搭計
    程車離去，贓車外殼均由庚○○補土及重新烤漆，至於由何
    人套裝改造贓車，伊不知情；YF3-109 號機車，確由伊與壬○○於95年12月25日15至16時許，在高雄市○○區○○路與
    明誠口竊取等語（見95年12月28日警詢筆錄，警卷第41-44
    頁），而其偵查中亦為相同內容之證述（見95年12月29日偵
    訊筆錄，偵863 卷第35-36 頁）。被告壬○○於警詢時稱：
    95年11月底癸○○詢問伊與黃柏寧是否願偷竊機車擔任該集
    團之車手，伊答應後，即由癸○○對黃柏寧指定車型，由伊
    與黃柏寧輪流持T 型扳手為工具下手竊取及把風，地點在高
    雄縣鳳山市○○路與高雄市○○路，得手後，由黃柏寧聯絡
    癸○○，分別由癸○○或甲○○出面取車，竊車代價每部機
    車4000元，由癸○○支付，所竊機車約有7 、8 輛，時間大
    約1 個月左右，至於如何改造套裝贓車伊不知情等語（見95
    年12月28日警詢筆錄，警卷第29-33 頁），其於偵查中亦為
    相同內容之證述（見95年12月29日偵訊筆錄、偵863 卷第36
    -37 頁）。而共同被告庚○○於警詢時稱：交給伊補土、烤
    漆之人均係甲○○，完成後何人取車就向誰收取工錢，每部
    代價1700元，自95年7 月至同年12月共交過30輛左右，車上
    的烙印有的會被磨掉，是甲○○磨掉的，YF3-109 、L9B-09
    1 、P3W-659 號機車之噴漆係伊處理，癸○○曾帶黃柏寧、
    壬○○至店裡，但該2 人未曾交車給伊等語（見95年12月29
    日警詢筆錄，警卷第132-133 頁），其於偵查中及原審審理
    時，亦為相同內容之證述（見95年12月29日偵訊筆錄、偵86
    3 卷第34-35 頁、96年5 月1 日審判筆錄，原審卷第138-14
    2 頁）。另證人己○○於原審及本院審理中均證稱：癸○○
    共向伊買過3 、4 部機車，均有車籍資料，因係認識之人，
    均未寫買賣契約，但未曾向癸○○買其改裝過之機車等語（
    見原審96年5 月1 日審判筆錄，原審卷第115-120 頁、本院
    96年10月3 日審判筆錄第4 頁）。則上開被告及證人陳述內
    容均相符合，應可採信，可知被告癸○○、甲○○所需贓車
    款式均由被告癸○○以電話指示被告黃柏寧、壬○○竊取，
    得手後由甲○○將贓車之車牌及引擎外殼卸下，換裝上先前
    合法買得舊車之車牌及引擎外殼，贓車上之機車面板及車台
    上烙有車身號碼（機車紋身）部份則予拆下後以烙鐵將其燒
    毀，再將機車面板送請庚○○作補土、噴漆，而於完成重新
    組裝後，由被告癸○○、甲○○分別將竊得之贓車以舊車之
    車牌及車籍資料販賣給不知情之客戶後獲利之事實，已為明
    確，被告癸○○、甲○○對於被告黃柏寧、壬○○持T 型扳
    手竊取機車之犯行顯有犯意之聯絡及行為之分擔，另癸○○
    及甲○○2 人，則對於竊車後以「借屍還魂」方式偽造引擎
    號碼後販售牟利之犯行，亦有犯意聯絡及行為分擔，而均堪
    認定。
  (二)另附表編號1 至4 所示之機車確有遭竊情事，並均於95年12
    月間失竊，業據被害人戊○○、丁○○、乙○○、丙○○於
    警詢時指訴綦詳，並有贓物認領保管單、車輛失竊資料個別
    查詢報表、車輛協尋電腦輸入單（見警卷一第77-86 頁、警
    卷二第72-76 頁）附卷可佐。又在被告甲○○位於高雄市○○區○○街72號之住處查獲有改裝後為YHB-123 、IVT-218
    號之機車各乙輛及空氣壓縮機1 台、空氣式螺絲起子3 支、
    空氣噴槍2 支、空氣研磨器1 支等改裝工具，及於高雄縣大
    寮鄉○○村○○路3 號之解體工廠查獲有改裝後為LBO-813
    號之機車乙輛及改裝工具砂輪機1 具等物；另附表編號4 之
    機車，於竊取後，雖業經拆卸解體，但尚未重新改裝，而尚
    未著手於引擎號碼偽造之事實，亦經該機車車主王森之妻丙○○於本院審理時所結證明確（見本院96年10月3 日審判筆
    錄第14頁），故該輛機車尚未著手於偽造引擎號碼之事實，
    可以認定。則本件被告癸○○、甲○○、黃柏寧及壬○○共
    同竊取如附表編號1-4 所示之機車，以及被告癸○○、甲○○2 人共同偽造附表編號1-3 所示機車引擎號碼之情，依上
    開證人證述，及被害人之指訴，並佐以扣案之機車情形，均
    可以認定。
  (三)被告癸○○於原審審理時雖結證稱：黃柏寧、壬○○所竊機
    車為YF3-109 、KFZ-852 號，其中前者改裝為136 ，已託己○○出售，後者即在庚○○查獲之該部機車云云（見原審96
    年5 月1 日審判筆錄，原審卷第124-126 頁），惟查YF3-10
    9 號改裝後為LBO-813 號，並經查扣在案，而KFZ-852 號則
    無失竊紀錄，故尚不能證明該KFZ-852 號機車係失竊之機車
    ，而不能認定係被告黃柏寧、壬○○所下手行竊，是被告癸○○上開所證，顯與事實不符，而不能採為被告等人不利之
    認定。又被告甲○○於原審審理時雖證稱：YF3-109 號是癸○○打電話來，由伊去接，不知何人偷的，也不知癸○○交
    的車是否贓車云云（見原審96年5 月1 日審判筆錄，原審卷
    第129-130 頁），另被告黃柏寧、壬○○於原審審理時則均
    證稱：僅有竊取YF3-109 號一部機車云云（見2 人96年5 月
    1 日審判筆錄，原審卷第143-145 、148-150 頁），惟被告
    甲○○、黃柏寧、壬○○上開所述，除與其等前於警詢、偵
    查中陳述內容相左之外，且與其他共同被告所證情節歧異，
    故認應係事後圖卸責之詞，不足採信，而不能為其他共同被
    告有利之認定。
  (四)綜上所述，本件事證明確，被告癸○○、甲○○、黃柏寧、
    壬○○4 人之竊盜犯行及被告癸○○、甲○○2 人偽造準私
    文書之犯行，均堪認定，應予依法論科。
二、按刑法第321 條第1 項第3 款之攜帶兇器竊盜罪，係以行為
    人攜帶兇器竊盜為其加重條件，此所謂兇器，其種類並無限
    制，凡客觀上足對人之生命、身體、安全構成威脅，具有危
    險性之兇器均屬之（最高法院79年度台上字第5253號判例意
    旨參照）；再按，機車引擎號碼，係機車製造廠商出廠之標
    誌，乃表示一定用意之證明，依刑法第220 條規定，應以私
    文書論（最高法院66年度台上字第1961號判例意旨參照）；
    又將贓車引擎蓋拆卸，而以合法舊車之引擎蓋代之，係犯刑
    法第210 條之偽造私文書罪（最高法院83年度台上字第1820
    號判決意旨參照）。查被告黃柏寧、壬○○行竊附表編號1-
    4 之四部機車時所攜帶之T 型扳手工具，為質地堅硬之金屬
    製品，且其等係持T 型扳手以插入機車電門方式啟動機車，
    業據被告黃柏寧供承在卷，是該等物品，應屬一端尖銳之金
    屬製品，具有危險性可供兇器使用，應無疑義；核被告癸○○、甲○○、黃柏寧、壬○○4 人，就竊取附表編號1-4 所
    示四部機車所為，分別係犯刑法第321 條第1 項第3 款攜帶
    兇器竊盜罪；被告癸○○、甲○○於竊得機車後，就附表編
    號1-3 所示三部機車有引擎號碼之引擎外蓋拆卸，再以合法
    舊車之引擎蓋代之，所為分別係犯刑法第220 條、第210 條
    之偽造準私文書罪。被告癸○○、甲○○就附表編號1-3 部
    分所為，其分別3 次竊車及偽造引擎號碼之行為，每次均係
    為基於販賣贓車以牟利之目的，而出於一個意思決定，所啟
    動的一個複合之因果流程，該一個複合的因果流程是由二個
    彼此相互連結而具有方法目的關係的因果事實所構成（即竊
    車、偽造引擎號碼二個因果事實），依社會上合理之經驗認
    知，其應該二個因果事實係刑法意義上的一行為，而應評價
    為一罪（見許玉秀，〈一罪與數罪的理論與實踐（二）〉，
    《台灣本土法學》，第79期，95年2 月），而係一行為觸犯
    上開2 罪名之想像競合犯，應分別依刑法第55條規定，均從
    較重之刑法第321 條第1 項第3 款加重竊盜罪論處。檢察官
    起訴書犯罪事實欄雖已敘及被告癸○○、甲○○2 人上開3
    次偽造引擎號碼之犯罪事實，惟證據及所犯法條欄，則漏載
    該部分之所犯法條，本院自得予以一併審理，並補充該起訴
    之法條予以論處，併此敘明。被告4 人就上開4 次加重竊盜
    犯行，均有犯意之聯絡及行為之分擔，均為共同正犯；被告
    4 人所為上開4 次竊盜行為，犯意各別，行為互異，均應分
    論併罰。被告壬○○、黃柏寧、甲○○3 人，均前有如事實
    欄所載之犯罪紀錄，並執行完畢，有臺灣高等法院被告前案
    紀錄表在卷可查，其等於有期徒刑執行完畢後，5 年內故意
    再犯本件有期徒刑以上之各罪，均為累犯，均應分別依刑法
    第47條第1 項規定加重其刑。
三、原審認被告癸○○、甲○○、黃柏寧及壬○○4 人，上開犯
    罪事證明確，因而予以論罪科刑，固非無見；惟查：(1)被告
    癸○○、甲○○2 人就竊取附表編號1-3 之三輛機車部分，
    另犯刑法第220 條、第210 條之偽造準私文書罪，並與所犯
    上開加重竊盜罪部分，有想像競合犯之裁判上一罪關係，業
    如上述，原審判決就上開3 罪部分，漏論處該被告2 人上開
    偽造準私文書罪，且就該被告2 人之量刑，未考慮此部分之
    犯行而為量處，尚有違誤；(2)另96年6 月15日訂定之中華民
    國九十六年罪犯減刑條例，業於96年7 月4 日經總統公布，
    於同年月16日施行，該被告4 人上開所犯4 罪，均係在96年
    4 月24日以前，所犯非屬該條例第3 條第1 項所定不予減刑
    之罪，而均應依該條例規定減刑，原審就該部分，均未及依
    該條例規定減刑，亦有未洽。被告癸○○否認附表編號2 、
    3 部分之犯行，而提起上訴，為無理由；檢察官認該被告4
    人，原審判處罪刑部分之量刑過輕，而提起上訴，就被告癸○○、甲○○2 人所為附表編號1-3 部分，非無理由，另其
    他部分，則尚無理由；惟原判決上開部分，既有上開違誤未
    洽之處，自仍應由本院予以撤銷改判。
四、爰審酌被告癸○○因身罹疾病無法工作，竟興竊車以改裝營
    利之念頭，而於本案中居於指揮、聯繫之地位，並與被告甲○○共同改裝贓車引擎外殼，惡性較重，被告甲○○恃其具
    備修理機車之技術，竟與被告癸○○共同以改裝贓車引擎外
    殼等方式，出售圖利，惡性亦較重；被告黃柏寧、壬○○2
    人前有竊盜前科，且正值青年，未思悛悔向上，並以己力賺
    取所需，僅為個人私利，竟起貪念，亦有可議，惟2 人得利
    尚少等，及其他一切情況，均分別量處如主文第2 至5 項所
    示之刑。另96年6 月15日訂定之中華民國九十六年罪犯減刑
    條例，業於96年7 月4 日經總統公布，於同年月16日施行，
    該被告4 人上開犯罪，均係在96年4 月24日以前，所犯非屬
    該條例第3 條第1 項所列不予減刑之罪名，爰均依同條例第
    2 條第1 項第3 款、第7 條規定減其刑期二分之一，並分別
    依刑法第51條第5 款規定，定其應執行之刑，以示懲儆。被
    告黃柏寧、壬○○持以供犯本件如附表編號1-4 所示竊盜犯
    行所用之T 型扳手工具，並未扣案，且據其2 人供稱業已丟
    棄，復無其他積極證據證明該等物品現仍存在，故不為沒收
    之諭知，併此敘明。被告甲○○所有供其改裝贓車之用之空
    氣壓縮機1 台、空氣式螺絲起子3 支、空氣噴槍2 支、空氣
    研磨器1 支及砂輪機1 具，因屬竊盜後處理贓物所使用，尚
    非犯竊盜罪所用或供犯竊盜罪預備之物，亦不予宣告沒收；
    其餘扣案物，亦非犯竊盜罪所用或供犯竊盜罪預備之物，均
    無庸為沒收之諭知，亦併此敘明。
五、另檢察官於原審移送併辦部分（即96年度偵字第8634號），
    與起訴部分為事實相同之同一案件，本院自得併予審酌，亦
    併此敘明。
、駁回上訴部分（即無罪部分）：
一、公訴意旨另以：壬○○、黃柏寧、癸○○、甲○○及庚○○
    等人，共同基於意圖為自己不法所有之犯意聯絡，自95年11
    月底起至95年12月28日止，共組竊車集團，其方式為先以低
    價購得老舊之中古機車，以取得相關證件，再由被告癸○○
    以電話聯繫被告黃柏寧告以其所需竊取之車型，再由被告黃
    柏寧約同被告壬○○選定目標，以輪流之方式，由其中一人
    把風，另一人則持客觀上對於人之生命、身體及安全構成威
    脅，可供兇器使用之T 型板手破壞竊取機車之電源開關，以
    此方式共同竊得4 部機車（公訴人並未指明機車車牌號碼）
    ，得手後均由被告黃柏寧以電話通知被告癸○○，約定將竊
    得之贓車騎至被告庚○○住處附近，再由被告癸○○通知被
    告甲○○出面取車，事成後，被告黃柏寧可向被告癸○○取
    得竊車報酬每部機車4000元，而由被告黃柏寧與壬○○平均
    分配；被告甲○○則將竊得之贓車騎至高雄縣大寮鄉○○村
    ○○路3 號工廠內，將車牌及引擎外殼卸下，換上被告癸○○或其所購得之合法舊車車牌及引擎外殼，若贓車面板及車
    台上烙有車身引擎號碼（即機車紋身）部分，則用烙鐵將其
    燒燬，再以每部1700元之代價將贓車騎至被告庚○○位於高
    雄市小港區○○○路204 號住處，由被告庚○○重新補土及
    烤漆，烤漆完成後，被告庚○○再通知被告甲○○，由被告
    癸○○或甲○○出面取回贓車及交付報酬，被告癸○○或甲○○再將烤漆後之面板與竊得之贓車重新組裝後販售給不知
    情之購車者。嗣於被告庚○○小港區○○○路204 號住處查
    扣車牌號碼KFT-852 號重型機車乙輛、NOKIA 手機1 支（門
    號0000000000號、序號000000000000000 號）。因認被告癸○○、甲○○、黃柏寧、壬○○就前開認定有罪部分（即附
    表所示4 輛機車）之外，就另4 輛機車亦共同犯有刑法第32
    1 條第1 項第3 款攜帶兇器竊盜罪犯行，及被告庚○○與上
    開被告就8 輛機車亦共同犯有上開攜帶兇器之竊盜犯行云云
    。
二、按犯罪事實應依證據認定之，無證據不得認定犯罪事實；不
    能證明被告犯罪者，應諭知無罪之判決，刑事訴訟法第154
    條第2 項、第301 條第1 項分別定有明文。又認定不利於被
    告之事實，需依積極證據，茍積極證據不足為不利於被告事
    實之認定時，即應為有利於被告之認定（最高法院30年台上
    字第816 號判例意旨參照）；復檢察官對於起訴之犯罪事實
    ，倘其所提出之證據，不足為被告有罪之積極證明，或其指
    出之證明方法，無從說服法院以形成被告有罪之心證，基於
    無罪推定之原則，自應為被告無罪判決之諭知（最高法院92
    年台上字第128 號判例意旨參照）。又按被告或共犯之自白
    ，不得作為有罪判決之唯一證據，仍應調查其他必要之證據
    ，以察其是否與事實相符，刑事訴訟法第156 條第2 項亦定
    有明文。再按法院不得就未經起訴之犯罪審判；而諭知科刑
    之判決，得變更檢察官所應適用之法條者，亦應以起訴之犯
    罪事實為限，刑事訴訟法第268 條、第300 條分別定有明文
    。是刑事訴訟法第300 條所謂得就起訴之犯罪事實變更檢察
    官所引應起訴之法條，係指法院於不妨害事實同一之範圍內
    ，得自由認定事實，適用法律而言。而常業竊盜罪與收受贓
    物罪，兩者非特社會事實歧異，即法律所賦予之評價亦不相
    同，殊非具有犯罪事實同一性之案件甚明（最高法院84年度
    台上字第2216號判決意旨可資參照）。
三、公訴人認被告癸○○、甲○○、黃柏寧、壬○○就前開認定
    有罪部分（附表所示之4 輛機車）之外，就其餘4 輛機車亦
    共同犯有攜帶兇器之加重竊盜犯行，及被告庚○○與上開被
    告就8 輛機車亦共同犯有攜帶兇器之加重竊盜犯行，無非係
    以被告癸○○自承：有指示黃柏寧、壬○○偷車，偷了7 、
    8 部云云；被告甲○○自承：已「借屍還魂」套裝贓車約8
    輛左右，均交予庚○○補土及烤漆云云；被告黃柏寧、壬○○均自承：一共偷了7 、8 部機車，二人分工行竊云云；及
    被告庚○○坦承知悉甲○○所交予其補土及烤漆之機車為贓
    車云云為論據。
四、經查：
  (一)本件查扣之機車及機車引擎外殼，其中僅有如附表所示之4
    輛機車，經被害人報案失竊請求協尋，有車輛失竊資料個別
    查詢報表、車輛協尋電腦輸入單在卷可按（證據出處詳如上
    述），其餘檢察官所指被告癸○○、甲○○、黃柏寧、壬○○4 人竊取之機車車牌號碼為何，所有人為何暨何時失竊等
    ，均未據其指明並提出相關證據以資證明；是竊盜之被害客
    體為何，即非明確，故縱被告等人曾自白竊取7 、8 輛機車
    云云，仍無證據足證其上開自白與事實相符，依上開說明，
    自不能以被告及共犯之自白即認定被告等人上開犯罪事實。
    是以檢察官對於此部分起訴之竊盜事實，所提出之證據，顯
    不足為該被告4 人有罪之積極證明，基於無罪推定之原則，
    自不能認定該被告4 人該部分之犯罪事實。
  (二)另查，本件被告庚○○自承：機車均由甲○○騎來，車體有
    3 、4 台都是甲○○、癸○○先行磨滅機車烙痕號碼後，由
    伊補土磨平烤漆，伊以噴漆為業，為了賺錢，明知贓車也要
    作，因為烙印有被磨掉，會有一點懷疑是贓車等語（見警卷
    一第133 頁、偵863 卷第34-35 頁）；而共同被告癸○○、
    甲○○、黃柏寧、壬○○亦僅證稱：所竊機車係交由庚○○
    補土、烤漆等語，尚無一人證述被告庚○○有何竊盜之犯意
    聯絡或行為之分擔，是被告庚○○涉共犯竊盜罪亦顯無積極
    證據可資證明，而不能以其明知贓物而未拒絕收受贓車仍代
    為噴漆之情，即認其亦有共同謀議或參與上開竊盜犯行，而
    不能遽認其亦有共同竊盜犯行。而被告庚○○明知為贓車，
    為了營利，仍予收受補土、烤漆乙節，應係涉犯收受贓物罪
    ，惟此部分未經提起公訴，且與起訴之竊盜罪（原審判決誤
    載為贓物罪，應予更正）間，兩者之基本社會事實並非同一
    ，參照前述規定及判決意旨所示，本院即無從變更起訴法條
    而予以審判，自應由檢察官就贓物部分另為適法之處置。
五、原審因而就此部分，以不能證明被告5 人上開犯罪，而就該
    部分，分別為被告5 人無罪之諭知，核無違誤；檢察官上訴
    ，猶執前詞，指摘原判決此部分無罪之諭知為不當，為無理
    由，應予駁回。
據上論結，應依刑事訴訟法第369 條第1 項前段、第364 條、第
299 條第1 項前段、第368 條，刑法第28條、第321 條第1 項第
3 款、第220 條、第210 條、第55條、第47條第1 項、第51條第
5 款，中華民國96年罪犯減刑條例第2 條第1 項第3 款、第7 條
，判決如主文。
本案經檢察官李門騫到庭執行職務。
中　　華　　民　　國　　96　　年　　10　　月　　17　　日
                  刑事第七庭  審判長法  官     莊飛宗
                                    法  官     孫啟強
                                    法  官     邱明弘
以上正本證明與原本無異。
檢察官及被告癸○○、甲○○2 人就附表編號1-3 之部分，如不
服本判決應於收受本判決後10日內向本院提出上訴書狀，其未敘
述上訴理由者，並得於提起上訴後10日內向本院補提理由書狀（
均須按他造當事人之人數附繕本）「切勿逕送上級法院」。
其他部分，均不得上訴。
中　　華　　民　　國　　96　　年　　10　　月　　17　　日
                                    書記官  　 黃玉珠
附表
┌──────────────────────────────────────────────────────────┐
│96年度易字第621號竊盜附表                                                                                           │
├─┬───────┬─────┬──────────────┬───────────────────────────┤
│編│原    車    主│改裝後車牌│失  竊  機  車  號  碼      │    失竊時間、地點                                    │
│號│              │號碼      │                            │                                                      │
├─┼───────┼─────┼──────────────┼───────────────────────────┤
│ 1│尤   森   戊  │LBO-813   │ YF3-109                    │95年12月25日15時00分於高雄市左營區○○○路475號。     │
│  │　            │          │                            │                                                      │
├─┼───────┼─────┼──────────────┼───────────────────────────┤
│ 2│戊   ○   ○  │YHB-123   │ P3W-659                    │95年12月25日21時40分於臺南縣仁德鄉○○村○○路711前機 │
│  │              │          │                            │                                                      │
├─┼───────┼─────┼──────────────┼───────────────────────────┤
│ 3│乙   ○   ○  │IVT-218   │ L9B-091                    │95年12月25日17時40分於臺南市○○路○段43號前。        │
│  │              │          │                            │                                                      │
├─┼───────┼─────┼──────────────┼───────────────────────────┤
│ 4│王        森  │未改裝車牌│ YE5-512                    │95年12月23日14時30分於高雄市○○區○○里○○○路與自強│
│  │              │          │                            │路口(市議會旁)。                                      │
└─┴───────┴─────┴──────────────┴───────────────────────────┘
附錄本案判決論罪科刑法條：
刑法第220條：
（準文書）
在紙上或物品上之文字、符號、圖畫、照像，依習慣或特約，足
以為表示其用意之證明者，關於本章及本章以外各罪，以文書論
。
錄音、錄影或電磁紀錄，藉機器或電腦之處理所顯示之聲音、影
像或符號，足以為表示其用意之證明者，亦同。
刑法第210 條：
（偽造變造私文書罪）
偽造、變造私文書，足以生損害於公眾或他人者，處5 年以下有
期徒刑。
刑法第321 條：
犯竊盜罪而有左列情形之一者，處6 月以上、5 年以下有期徒刑
：
一  於夜間侵入住宅或有人居住之建築物、船艦或隱匿其內而犯
    之者。
二  毀越門扇、牆垣或其他安全設備而犯之者。
三  攜帶兇器而犯之者。
四  結夥三人以上而犯之者。
五  乘火災、水災或其他災害之際而犯之者。
六  在車站或埠頭而犯之者。
前項之未遂犯罰之。
